臺灣高等法院臺中分院刑事裁定　
111年度抗字第916號
抗  告  人  
即受刑人之  
配      偶  林麗英


受  刑  人  陳金龍




上列抗告人即受刑人之配偶因受刑人公共危險案件，不服臺灣臺
中地方法院中華民國111年8月22日駁回聲明異議之裁定（111年
度聲字第1506號），提起抗告，本院裁定如下： 
    主  文
抗告駁回。
    理  由
一、原裁定意旨略以：
　㈠受刑人甲○○（下稱受刑人）於民國110年12月25日所犯刑法第
    185條之3第1項第1款之吐氣所含酒精濃度達每公升0.25毫克
    而駕駛動力交通工具罪，經臺灣臺中地方法院（下稱臺中地
    院）111年度中交簡字第111號判決判處有期徒刑6月，併科
    罰金新臺幣（下同）1萬元（罰金部分已繳納完畢），徒刑
    如易科罰金，罰金如易服勞役，均以1千元折算1日確定。嗣
    臺灣臺中地方檢察署（下稱臺中地檢署）檢察官通知受刑人
    於111年4月27日到案執行，受刑人當場表明已收受前開判決
    書，對於判決結果並無不服，且欲聲請易科罰金並且分期繳
    納，若檢察官不准易科，其未攜帶證明聲請社會勞動等語；
    另以書狀陳稱其已知錯，請檢察官准其罰金分期，家中僅其
    一人工作養家，尚有3名在學子女需扶養，懇請檢察官再給
    予一次機會等語。執行檢察官審酌後認為受刑人曾先後於96
    年2月、103年1月、106年6月、110年4月間犯酒後駕車之公
    共危險罪，本案於110年（原裁定誤載為111年）12月25日所
    為犯行，已係第5次犯酒後駕車之公共危險罪，且5年內酒駕
    3犯，與前案均為累犯，顯見受刑人有反覆再犯事實，於交
    通安全有較大危害，若不發監執行，難收矯正之效及難以維
    持法秩序，不准易科罰金。受刑人經告知前情後又以：請檢
    察官原諒我一次，其已經繳納併科罰金1萬元等語。檢察官
    再審酌受刑人之意見後，仍否准其易科罰金之聲請，並以11
    1年執字第4090號執行指揮書發監執行有期徒刑6月，同時載
    明不准易科罰金之旨，足認檢察官於核發本案執行指揮書為
    指揮執行前，確已向受刑人說明不准易科罰金之理由，並給
    予受刑人充分陳述意見之機會，顯已合於正當法律程序之要
    求。
　㈡受刑人前曾於106年6月16日犯酒後駕車之公共危險罪，經臺
    中地院106年度中簡字第1519號判決判處有期徒刑4月，併科
    罰金1萬元確定，於106年9月26日易科罰金執行完畢；又於1
    10年4月18日犯酒後駕車之公共危險罪，經臺中地院110年度
    中交簡字第1038號判決判處有期徒刑5月，併科罰金1萬元確
    定，於110年8月3日易科罰金執行完畢，堪認前揭已執行之
    有期徒刑易科罰金之處罰，顯不足使受刑人知所警惕，以致
    又為本案之酒後駕駛犯行。而受刑人前於110年4月17日下午
    5時許起至同日晚上8時許止，飲用啤酒及藥酒後，僅稍事休
    息，即在翌日凌晨4時許，駕駛自用小客車上路；本件待執
    行所犯，則係於110年12月24日晚間7時許起至同日晚間10時
    許止，飲用啤酒後，復於翌日上午8時30分許騎乘機車上路
    ，受刑人兩案之犯罪情節類似，則受刑人既於前案於飲酒後
    ，明知僅數小時之休息，體內殘留酒精濃度仍逾法定標準，
    而於本件待執行乙案又為類此之酒後駕車犯行，未待其體內
    殘留之酒精成分代謝完畢，即執意駕車上路，嚴重危害公眾
    通行安全；且受刑人先後於同年4月以及12月間，接連犯酒
    後駕駛之公共危險罪，時間相距甚短，均足認受刑人主觀上
    對於可能構成違法酒後駕車乃在所不惜，仍然持續為此違法
    犯行，漠視法令，危害公眾之交通安全；而其所犯酒後駕駛
    犯行，自106年之1次酒後駕駛外，再加上110年2次酒後駕車
    ，其所為酒後駕駛犯行，累計已達3次，本件受刑人對前開
    准予易科罰金執行完畢之刑罰反應力顯屬薄弱，本件倘若再
    准予易科罰金，確有難收矯正之效及難以維持法秩序之情事
    。
　㈢縱受刑人為家中重要經濟支柱、家中尚有高齡75歲母親及3名
    就學子女須照顧，然此與執行檢察官審酌受刑人有無刑法第
    41條第1項但書所定「易科罰金，難收矯正之效或難以維持
    法秩序」之事由，據以准否易科罰金之認定無涉。且受刑人
    入監服刑，難免造成家中經濟一定程度之影響，亦勢必對家
    庭其他成員產生若干不便，此乃受刑人因犯罪所須付出之代
    價，與執行檢察官是否應准許受刑人易科罰金，尚無必然關
    聯。是本件執行檢察官已具體說明不准予受刑人聲請易科罰
    金之理由，且受刑人累計已有3次酒後駕駛犯行，檢察官所
    為不得易科罰金之決定，未有逾越法律授權或專斷、濫用權
    力之情事，故執行檢察官認為倘不發監執行所宣告之刑，難
    以收矯正之效或難以維持法秩序，而將受刑人送監執行，於
    法並無不合。抗告人即受刑人之配偶（下稱抗告人）以檢察
    官執行指揮之命令不當，提起本件聲明異議，為無理由，應
    予駁回等語。　
二、抗告意旨詳如附件之刑事抗告狀所載。
三、按受刑人或其法定代理人或配偶以檢察官執行之指揮為不當
    者，得向諭知該裁判之法院聲明異議，刑事訴訟法第484條
    定有明文。該條所稱「檢察官執行之指揮不當」，係指檢察
    官有積極執行指揮之違法及其執行方法有不當等情形而言。
    又執行裁判由為裁判法院之檢察官指揮之，刑事訴訟法第45
    7條第1項亦有明文。次按，犯最重本刑為5年以下有期徒刑
    以下之刑之罪，而受6個月以下有期徒刑或拘役之宣告者，
    得以1千元、2千元或3千元折算1日，易科罰金。但易科罰金
    ，難收矯正之效或難以維持法秩序者，不在此限，刑法第41
    條第1項定有明文。故有期徒刑或拘役得易科罰金之案件，
    法院所諭知者，僅係易科罰金時之折算標準而已，至於是否
    准予易科罰金，仍賦予執行檢察官視個案具體情形，依前開
    法律規定而為裁量，亦即執行檢察官得考量受刑人之一切主
    、客觀條件，審酌其如不接受有期徒刑或拘役之執行，是否
    難達科刑之目的、收矯正之成效或維持法秩序等，以作為其
    裁量是否准予易科罰金之憑據，非謂受刑人受6個月以下有
    期徒刑或拘役之宣告時，執行檢察官即必然應准予易科罰金
    。且上開法條所稱「難收矯正之效」及「難以維持法秩序」
    ，均屬不確定法律概念，此乃立法者賦予執行者能依具體個
    案，考量犯罪所造成法秩序等公益之危害大小、施以自由刑
    ，避免受刑人再犯之效果高低等因素，據以審酌得否准予易
    科罰金，亦即執行者所為關於自由刑一般預防（維持法秩序
    ）與特別預防（有效矯治受刑人使其回歸社會）目的之衡平
    裁量，非謂僅因受刑人個人家庭、生活處遇值得同情即應予
    以准許；且法律賦予執行檢察官此項裁量權，僅在發生違法
    裁量或有裁量瑕疵時，法院始有介入審查之必要，如執行檢
    察官於執行處分時，已具體說明不准易科罰金之理由，且未
    有逾越法律授權、專斷等濫用權力之情事，自不得遽謂執行
    檢察官之執行指揮為不當（最高法院100年度台抗字第646號
    、101年度台抗字第363號裁定意旨參照）。
四、經查：
　㈠本件受刑人前於106年6月間因刑法第185條之3第1項第1款之
    吐氣所含酒精濃度達每公升0.25毫克而駕駛動力交通工具罪
    ，經臺中地院106年度中簡字第1519號判決判處有期徒刑4月
    ，併科罰金1萬元確定，於106年9月26日易科罰金執行完畢
    ；又於110年4月間因刑法第185條之3第1項第1款之吐氣所含
    酒精濃度達每公升0.25毫克而駕駛動力交通工具罪，經臺中
    地院110年度中交簡字第1038號判決判處有期徒刑5月，併科
    罰金1萬元確定，於110年8月3日易科罰金執行完畢；再於11
    0年12月間涉犯本次刑法第185條之3第1項第1款之吐氣所含
    酒精濃度達每公升0.25毫克而駕駛動力交通工具犯行，經臺
    中地院111年度中交簡字第111號判決判處有期徒刑6月，併
    科罰金1萬元，徒刑如易科罰金，罰金如易服勞役，均以1千
    元折算1日確定，此有前揭各開判決書及臺灣高等法院被告
    前案紀錄表1份在卷可憑，足見受刑人於本案前已有2次刑法
    第185條之3第1項第1款之吐氣所含酒精濃度達每公升0.25毫
    克而駕駛動力交通工具之犯行，其漠視自己及公眾行車安全
    ，未因先前犯行已經法院判處罪刑而知所警惕。而檢察官審
    酌受刑人一再涉犯刑法第185條之3第1項第1款之犯行，酌以
    個案情形，並賦予受刑人陳述意見之機會後，認易科罰金已
    難收矯正之效，而否准受刑人以易科罰金之方式，執行臺中
    地院111年度中交簡字第111號判決所判處之有期徒刑6月，
    已具體敘明其不准受刑人易科罰金之理由，有本院職權調取
    之臺中地檢署111年度執字第4090號執行卷內之點名單可參
    。是檢察官就本件所為不准易科罰金之判斷，並無逾越法律
    授權或專斷而違反比例原則等濫用權力之情事，核無違法或
    不當之處。
　㈡抗告人雖執前詞提起抗告。惟查，未成年子女需要受刑人照
    料乙事尚無從作為准予易刑處分之唯一依據，否則受刑人家
    庭環境有此等情狀，豈非均應准予易刑處分之聲請，要難達
    到刑罰一般預防及特別預防之目的。況且，受刑人於111年4
    月27日到案時執行，已向檢察官陳稱其為家中唯一經濟來源
    ，有3個小孩還在讀書，請檢察官給予一次機會等語，此有
    受刑人聲請易科罰金陳述意見書在卷可按，足見受刑人於到
    案執行時，業已充分陳述意見，本件執行檢察官經審酌後，
    始以受刑人5年內即3次犯刑法第185條之3第1項第1款之吐氣
    所含酒精濃度達每公升0.25毫克而駕駛動力交通工具罪，且
    均為累犯，顯見其有反覆再犯之事實為理由，否准受刑人易
    科罰金或易服社會勞動，需入監執行，既無裁量瑕疵或逾越
    、濫用之情，自難指為違法。抗告人此部分抗告意旨尚難採
    取。
五、綜上所述，本院綜觀全卷並審酌上情，認本件執行檢察官於
    指揮執行時，已給予受刑人陳述意見之機會，且審酌其犯罪
    情狀、侵害法益、犯後態度等主、客觀條件，充分審查、考
    量受刑人應入監執行，以收其矯正之效，俾維持法秩序等節
    後，始不予准許易科罰金，並具體說明不准其易科罰金之理
    由。而此一不准易科罰金之指揮執行命令，屬法律授權檢察
    官所行使之合義務性裁量，乃對具體個案行使法律所賦予之
    指揮刑罰執行職權，核與刑法第41條第1項但書之規定無違
    ，未有逾越法律授權、濫用權力等情事。原裁定因認執行檢
    察官所為不准易科罰金之執行指揮並無不當，就抗告人所持
    事由，已說明不可採之理由，並詳加論斷，而駁回抗告人之
    異議，本院經核均無不合。是以抗告人之抗告為無理由，應
    予駁回。
據上論結，應依刑事訴訟法第412條，裁定如主文。 
中　　華　　民　　國　　111 　年　　10　　月　　19　　日
              刑事第二庭　審判長法　官　何志通
                                法　官　葉明松
                                法　官　石馨文
以上正本證明與原本無異。
不得再抗告。                    
                                書記官  陳儷文  
中　　華　　民　　國　　111 　年　　10　　月　　20　　日